臺灣士林地方法院民事判決　　　　　　　100年度訴字第555號
原　　　告　張瑞娟
訴訟代理人　吳弘鵬律師
被　　　告　張文經
訴訟代理人　陳國雄律師
複　代理人　李孟璟
上列當事人間因家庭暴力罪之傷害案件提起附帶民事訴訟請求損
害賠償事件，經本院刑事庭移送前來（100 年度湖簡附民字第8
號），本院於民國100 年6 月20日言詞辯論終結，判決如下：
    主      文
被告應給付原告新臺幣陸萬元，及自民國一百年一月二十五日起
至清償日止，按週年利率百分之五計算之利息。
原告其餘之訴駁回。
訴訟費用由被告負擔百分之六，餘由原告負擔。
本判決第一項得假執行。但被告如以新臺幣陸萬元為原告預供擔
保，得免為假執行。
原告其餘假執行之聲請駁回。
    事實及理由
一、原告起訴主張：訴外人張偉才於生前曾交代包括兩造在內之
    5 名子女須共同分擔照顧父母之責，民國98年張偉才去世後
    ，兩造與其餘手足亦曾召開家庭會議，同意輪流照顧母親。
    99年4 月間，因輪到被告照顧母親，伊乃與被告之妻馮亦敏
    聯繫，經其表示被告與其子張和生會共同照顧母親，伊方於
    99年4 月30日陪同母親自上海搭機返臺。惟於臺灣期間，仍
    係由伊及看護共同照顧母親，伊因不眠不休照顧母親數月，
    身心疲憊，遂於99年5 月15日向馮亦敏表示須休息一週。然
    99年5 月17日上午5 時許，伊竟見張和生反常早起，乃致電
    馮亦敏重申伊須休息一週，並尾隨張和生下樓，卻見被告與
    馮亦敏在車上等待，伊未及開口，即遭自駕駛座下車之被告
    猛力揮拳持續毆打，復於應被告要求上車後，遭被告以水瓶
    攻擊，致伊受有右前臂、左上臂瘀青之傷害。被告身為兄長
    ，卻為推託照顧母親之責，不顧手足之情動手毆打伊，致伊
    身心受損，惡性顯然重大，爰依民法第184 條第1 項、第19
    5 條第1 項等規定，佐以被告乃訴外人國寶製煉油漆油墨股
    份有限公司（下稱國寶公司）之董事長等情，訴請被告賠償
    非財產上損害新臺幣（下同）100 萬元等語。並聲明：(一)被
    告應給付原告100 萬元，及自起訴狀繕本送達翌日起至清償
    日止，按年息5%計算之利息。(二)願供擔保，請准宣告假執行
    。
二、被告則以：伊對臺灣士林地方法院檢察署檢察官99年度偵字
    第14992 號聲請簡易判決處刑書（下稱系爭處刑書）所認定
    之事實不爭執，惟原告因受有瘀傷即請求伊賠償100 萬元之
    慰撫金，衡諸伊之社會地位、經濟收入，顯屬過高等語，資
    為抗辯。並聲明：(一)原告之訴駁回。(二)如受不利判決，願供
    擔保請准宣告免假執行。
三、兩造不爭執之事實：
    對於系爭處刑書所載之犯罪事實：「99年5 月17日6 時許，
    在臺北市北投區○○○路5 巷內，張文經因故與張瑞娟發生
    衝突，張瑞娟乘坐在張文經所駕駛車輛之後座拒不下車，張
    文經乃基於傷害之犯意，徒手將張瑞娟強拉下車並以手呼打
    張瑞娟一巴掌，致張瑞娟因此受有右前臂、左上臂瘀青之傷
    害。」等情不爭執。
四、本件經本院依民事訴訟法第271 條之1 準用同法第270 條之
    1 第1 項第3 款之規定，整理並協議簡化爭點如下：
    原告依民法第184 條第1 項前段、第195 條等規定請求非財
    產上之損害賠償有無理由？金額若干？
五、本院得心證之理由：
(一)、按因故意或過失，不法侵害他人之權利者，負損害賠償責任
    ；不法侵害他人之身體、健康、名譽、自由、信用、隱私、
    貞操，或不法侵害其他人格法益而情節重大者，被害人雖非
    財產上之損害，亦得請求賠償相當之金額，民法第184 條第
    1 項前段、第195 條第1 項前段分別定有明文。經查，99年
    5 月17日6 時許，在臺北市北投區○○○路5 巷內，被告因
    故與原告發生衝突，原告乘坐在被告所駕駛車輛之後座拒不
    下車，被告乃基於傷害之犯意，徒手將原告強拉下車並以手
    呼打原告一巴掌，致原告因此受有右前臂、左上臂瘀青之傷
    害，為兩造不爭執之事實（參兩造不爭執之事實），被告復
    因上開行為遭本院內湖簡易庭以100 年度湖簡字第45號判決
    有罪在案，亦經本院調閱上開刑事卷宗核閱無訛。則原告因
    被告上開行為，致受有右前臂、左上臂瘀青之傷害，已堪認
    定。是原告依民法第184 條、第195 條第1 項等規定，請求
    被告賠償非財產上損害，即屬有據。
(二)、次按非財產上之損害，其核給之標準固與財產上損害之計算
    不同，然非不可斟酌雙方身分資力與加害程度，及其他各種
    情形核定相當之數額，最高法院51年臺上字第223 號判例足
    資參照。本院審酌原告碩士畢業，目前無工作，名下有投資
    1 筆；被告大學畢業，職業為國寶公司董事長，月薪約20萬
    元，名下有房地數筆、投資2 筆（見本院卷第43至47頁稅務
    電子閘門財產所得調件明細表及100 年6 月20日言詞辯論筆
    錄），以及兩造為兄妹關係、被告侵害行為情狀、原告所受
    傷勢等一切情況，認為原告請求被告賠償非財產上之損害6
    萬元，應屬適當。逾此部分之請求，即無理由。
(三)、再按給付無確定期限者，債務人於債權人得請求給付時，經
    其催告而未為給付，自受催告時起，負遲延責任。其經債權
    人起訴而送達訴狀，或依督促程序送達支付命令，或為其他
    相類之行為者，與催告有同一之效力；遲延之債務，以支付
    金錢為標的者，債權人得請求依法定利率計算之遲延利息，
    民法第229 條第2 項、第233 條第1 項前段分別定有明文。
    從而，原告本於上揭原因事實，依民事侵權行為法律關係，
    訴請被告給付6 萬元，及自起訴狀繕本送達翌日即100 年1
    月25日起至清償日止，按週年利率5%計算之利息，為有理由
    ，應予准許，逾此部分之請求，則無理由，應予駁回。
六、本件所命給付之金額未逾50萬元，就原告勝訴部分，應依職
    權宣告假執行，而被告陳明願供擔保請准宣告免為假執行，
    核無不合，爰酌定相當擔保金額准許之。至原告敗訴部分，
    其所為假執行之聲請，則失所附麗，應予駁回。
七、本件判決基礎已臻明確，兩造其餘之攻擊防禦方法及訴訟資
    料經本院斟酌後，核與判決不生影響，無一一論述之必要，
    併予敘明。
八、據上論結，本件原告之訴為一部有理由，一部無理由，依民
    事訴訟法第79條、第389 第1 項第5 款、第392 條第2 項，
    判決如主文。
中    華    民    國    100    年    7    月    20    日
                  民事第二庭   法  官  劉逸成
以上正本證明與原本無異。
如對本判決上訴，應於判決送達後20日內向本院提出上訴狀，若
委任律師提起上訴者，應一併繳納上訴審裁判費，否則本院得不
命補正逕行駁回上訴。
中    華    民    國   100    年    7     月    26    日
                               書記官  李宜蓁